【裁判字號】    97,易,1122
【裁判日期】    980416
【裁判案由】    違反毒品危害防制條例
【裁判全文】
臺灣屏東地方法院刑事判決              97年度易字第1122號
公  訴  人  臺灣屏東地方法院檢察署檢察官
被      告  甲○○
                    （另案臺灣屏東監獄竹田分監執行中）
上列被告因違反毒品危害防制條例案件，經檢察官提起公訴（97
年度毒偵字第2225號），茲因被告就被訴事實為有罪之陳述，經
告知簡式審判程序意旨並聽取公訴人及被告之意見後，本院裁定
依簡式審判程序審理，判決如下：
    主  文
甲○○施用第二級毒品，累犯，處有期徒刑壹年。
    事  實
一、甲○○有多次犯罪經法院判刑確定之紀錄，最近一次經徒刑
    執行完畢情形如下：
  (一)民國94年間因犯竊盜罪，經臺灣高雄地方法院94年度易字第
    185 號判有期徒刑7月確定。
  (二)94年間因軍法違反職役職責罪，經國防部南部地方軍事法院
    94年度和審字第372號判處有期徒刑1年8月確定。
  (三)94年間因施用毒品而違反毒品危害防制條例案件，經臺灣高
    雄地方法院94年度簡字第7000號判處有期徒刑4 月確定。
  (四)上開(二)、(三)所示之刑，經臺灣高等法院95年度聲字第1335號
    裁定應執行有期徒刑1 年10月，並與上開(一)部分所示之刑接
    續執行，於94年12月14日入監執行，嗣減刑條例施行，經臺
    灣高雄地方法院96年度聲減字第1731號就(一)、(三)兩部分所示
    之刑減刑，並就(三)部分減得之刑，與(二)所示之刑另定應執行
    之刑，於96年9月25日期滿出監執行完畢。
二、又其前因施用毒品案件，經法院裁定令入勒戒處所施予觀察
    、勒戒，於89年5 月18日入所執行，因無繼續施用毒品傾向
    ，於89年6 月7 日出所執行完畢，嗣5 年內復已因施用毒品
    而經法院判刑確定並執行完畢如上。
三、詎其經前開有期徒刑執行完畢後5 年內，仍不知悔改，復基
    於施用第二級毒品之犯意，於97年6 月27日晚間11時至12時
    間，在臺北縣三重市○○○路15號「國益旅社」第210 室房
    間內，以置入玻璃球吸食器（於查獲前已經丟棄而滅失）燒
    烤並吸用其所生煙霧之方式，施用第二級毒品甲基安非他命
    1 次，旋為警因當場查獲與其同處該房間之人鄭瑋婷施用毒
    品（另案檢察官偵辦）而循線查獲。經採其尿液送驗結果，
    呈甲基安非他命陽性反應。
四、案經臺北縣政府警察局三重分局報告臺灣板橋地方法院檢察
    署檢察官呈由臺灣高等法院檢察署令轉臺灣屏東地方法院檢
    察署檢察官偵查起訴。
    理  由
一、前揭施用第二級毒品甲基安非他命之犯罪事實，業據被告甲
    ○○於本院審理時自承不諱，其前揭時地經查獲後，經採尿
    送臺灣檢驗科技股份有限公司以氣相層析質譜儀法（GC／MS
    ）檢驗結果，亦呈甲基安非他命陽性反應，有該公司97年7
    月11日，編號CH/2008/70031 號濫用藥物尿液檢驗報告附卷
    ，乃鑑定機關本於專業知識暨以精密儀器測試所得之結論，
    自可憑信。
二、按毒品危害防制條例於92年7 月9 日修正公布，自93年1 月
    9 日施行，其中第20條、第23條將施用毒品之刑事處遇程序
    ，區分為「初犯」及「5 年內再犯」、「5 年後再犯」。依
    其立法理由之說明：「初犯」，經觀察、勒戒或強制戒治後
    ，應為不起訴處分或不付審理之裁定；經觀察、勒戒或強制
    戒治執行完畢釋放後，「5 年內再犯」者，因其再犯率甚高
    ，原實施之觀察、勒戒及強制戒治既已無法收其實效，爰依
    法追訴或裁定交付審理。至於經觀察、勒戒或強制戒治執行
    完畢釋放後，「5 年後再犯」者，前所實施之觀察、勒戒或
    強制戒治已足以遮斷其施用毒品之毒癮，為期自新及協助其
    斷除毒癮，仍適用「初犯」規定，先經觀察、勒戒或強制戒
    治之程序。從而依修正後之規定，僅限於「初犯」及「5 年
    後再犯」2 種情形，始應先經觀察、勒戒或強制戒治程序。
    倘被告於5 年內已再犯，經依法追訴處罰，縱其第3 次（或
    第3 次以上）再度施用毒品之時間，在初犯經觀察、勒戒或
    強制戒治執行完畢釋放5 年以後，已不合於「5 年後再犯」
    之規定，且因已於「5 年內再犯」，顯見其再犯率甚高，原
    實施觀察、勒戒或強制戒治，已無法收其實效，即應依該條
    例第10條處罰（最高法院95年度第7 次刑事庭會議決議意旨
    參照）。
三、被告甲○○前因施用毒品案件，經法院裁定令入勒戒處所施
    予觀察、勒戒，於89年5 月18日入所執行，因無繼續施用毒
    品傾向，於89年6 月7 日出所執行完畢，嗣5 年內復因施用
    毒品而違反毒品危害防制條例案件，經臺灣高雄地方法院94
    年度簡字第7000號判處有期徒刑4 月確定，於96年9 月25日
    期滿出監執行完畢，有臺灣高等法院被告前案紀錄表、臺灣
    屏東地方法院檢察署刑案資料查註紀錄表、全國施用毒品案
    件紀錄表、受觀察勒戒人毒品及前科紀錄簡列表各1 份在卷
    可按，其經觀察、勒戒完畢後，5 年內已經再犯施用毒品案
    件經法院判刑確定追訴處罰而又犯本件施用第二級毒品甲基
    安非他命之犯罪事證已臻明確，應依法論科。
四、按甲基安非他命為毒品危害防制條例第2 條第2 項第2 款規
    定之第二級毒品，除法律另有規定者外，不得持有、施用。
    核被告甲○○所為，係犯毒品危害防制條例第10條第2 項之
    施用第二級毒品罪。其因施用而持有甲基安非他命之低度行
    為，應為施用之高度行為所吸收，不另論罪。又被告甲○○
    前因(一)犯竊盜罪經臺灣高雄地方法院94年度易字第185 號判
    有期徒刑7 月確定；(二)94年間因軍法違反職役職責罪，經國
    防部南部地方軍事法院94年度和審字第372 號判處有期徒刑
    1 年8 月確定；(三)94年間因施用毒品而違反毒品危害防制條
    例案件，經臺灣高雄地方法院94年度簡字第7000號判處有期
    徒刑4 月確定；上開(二)、(三)所示之刑，經臺灣高等法院95年
    度聲字第1335號裁定應執行有期徒刑1 年10月，並與上開(一)
    部分所示之刑接續執行，於94年12月14日入監執行，嗣減刑
    條例施行，經臺灣高雄地方法院96年度聲減字第1731號就(一)
    、(三)兩部分所示之刑減刑，並就(三)部分減得之刑，與(二)所示
    之刑另定應執行之刑，於96年9 月25日期滿出監執行完畢，
    有臺灣高等法院被告前案紀錄表及臺灣屏東地方法院檢察署
    刑案資料查註紀錄表各1 份在卷可按，其5 年之內再因故意
    犯有期徒刑以上刑之本罪，為累犯，應依法加重其刑。被告
    甲○○前揭時地為警查獲而接受詢問時，形式上雖承認曾施
    用第二級毒品甲基安非他命，然依其自承最後1 次施用之時
    間既為97年2 、3 月間，有警詢筆錄在卷可參，顯非就本件
    自白犯行，自與自首之要件不符，附此敘明。
五、爰審酌被告甲○○為72年9 月30日出生、受有國中肄業教育
    程度、業工之人，有警詢年籍等資料附卷可參，並據其在本
    院審理時自陳在卷，本件犯罪時年25歲，如日方昇，竟不知
    進取，前有多次犯罪經法院判刑確定入監執行之紀錄，除前
    開構成施用毒品訴追條件及累犯之要件，不再重複評價者外
    ，另於91年間因犯搶奪罪，經臺灣高等法院高雄分院91年度
    上訴字第1743號（本院91年度訴字第431 號）判處有期徒刑
    10月，緩刑3 年，嗣經撤銷緩刑而入監執行，於93年5 月28
    日因縮刑假釋付保護管束，94年2 月16日期滿未經撤銷保護
    管束而執行完畢，有臺灣高等法院被告前案紀錄表及臺灣屏
    東地方法院檢察署刑案資料查註紀錄表各1 份在卷可按，素
    行不良，茲就其施用毒品之犯罪類型，雖有認為僅屬自戕行
    為，並未涉侵害他人法益者，惟姑不論此見與我國現行刑事
    立法除就行為人藉自殘行為達到其他侵害國家、社會法益結
    果之目的，而在相關特別立法如妨害兵役治罪條例等特別法
    中定以處罰之規定外，向不加罰於單純自殘，甚或自殺行為
    所表彰之規範體系價值觀念相左，況毒品危害防制條例第10
    條所規定對施用毒品行為之處罰，其法定刑猶相當，或更甚
    （如施用第一級毒品罪）於刑法中關於故意「傷害他人」規
    定罪責，舉輕明重，足徵其規範保護之法益，原不在該「自
    戕」行為本身所造成行為人個人身體健康之有形侵害。蓋民
    主法治國家之所異於獨裁、集權社會，其國家政策、社會發
    展，均取決於以全體公民個人意志累積形成之群體意志，凡
    公民不分性別、學歷、職業、貧富、愚智，任由鴻儒碩彥至
    販夫走卒，其個人意志之表現就群體意志決定之形成，均屬
    等值，直接影響國家、社會整體之命運，至關重要，則個人
    基於自主、健全意思所表現之公民意志，不分良窳，均應尊
    重，然若有藉不正手段影響他人或自陷個人健全自主意志不
    能正常形成、表現者，不僅直接侵蝕公民群體意志形成之基
    礎，迫令其他自重慎行大眾均須承受建立在該不健全基礎形
    成之公共政策、社會生活品質之結果，對於國家、社會法益
    及人民全體利益，猶已構成危害，是如投票受賄罪所規範者
    ，即在禁止公民匯集個人自主意志以形成群體意志之過程受
    不當影響及控制，即為適例。今毒品除可對個人身體健康造
    成有形傷害外，就人之身體及精神形成高度成癮性及依賴性
    ，猶足以抑制個人表現其本於心性能力所為自主意志之決定
    ，並進而造成群體意志表現遭不當扭曲之危險，直接影響國
    家、社會之發展，侵害至鉅，斷非僅止於個人健康之危害，
    被告甲○○前因施用毒品而經上開觀察、勒戒及刑之執行矯
    治，尚不足以矯治其惡性，對於個人身心、家庭及國家、社
    會之危害非輕，本件科刑以為矯治之強度，不宜低於現行法
    令關於強制戒治規定之執行期間，並考量其犯罪施用毒品之
    情節，及其犯罪經查獲後，於本院審理時已知坦認犯行，態
    度尚可等一切情狀，量處如主文所示之刑，以資儆懲。
六、未扣案而供被告本件施用甲基安非他命犯罪使用之玻璃球吸
    食器，除據被告甲○○供稱於查獲前已經丟棄而滅失，依現
    有卷證復不能證明其尚存在，爰不另為沒收之諭知，附此敘
    明。
據上論斷，應依刑事訴訟法第273 條之1 第1 項、第299 條第1
項前段，毒品危害防制條例第10條第2 項，刑法第11條前段、第
47條第1 項，判決如主文。
本案經檢察官簡志祥到庭執行職務
中    華    民    國    98    年    4     月    16    日
                  刑事第二庭    法  官  陳松檀
以上正本證明與原本無異。
如不服本判決應於收受本判決送達後10日內向本院提出上訴書狀
，其未敘述上訴理由者，並得於提起上訴後10日內向本院補提理
由書狀（均須按他造當事人之人數附繕本）「切勿逕送上級法院
」。
中    華    民    國    98    年    4     月    16    日
                                書記官  黃佳惠
附錄本件判決引用之法條：
毒品危害防制條例第10條
施用第一級毒品者，處6 月以上5 年以下有期徒刑。
施用第二級毒品者，處3 年以下有期徒刑。


司法院資訊處製作；財團法人民間司法改革基金會備份。
